【裁判字號】    97,台非,106
【裁判日期】    970229
【裁判案由】    違反證券交易法
【裁判全文】
最高法院刑事判決              九十七年度台非字第一０六號
上  訴  人  最高法院檢察署檢察總長
被      告  甲○○
上列上訴人因被告違反證券交易法案件，對於台灣高等法院中華
民國九十五年八月二十二日第二審確定判決（九十五年度上更(一)
字第四九號，自訴案號：台灣台北地方法院九十年度自更(一)字第
三號），認為部分違法，提起非常上訴，本院判決如下：
    主  文
原判決關於甲○○部分撤銷，由台灣高等法院依判決前之程序更
為審判。
    理  由
非常上訴理由稱：按科刑之判決書，須將認定之犯罪事實詳記於
事實欄，然後於理由內逐一說明其憑以認定之證據，使事實與理
由兩相一致，方為合法。倘事實欄已有敘及，而理由內未加說明
，是為理由不備。理由已加說明，而事實欄無此記載，則理由失
其依據，均足構成撤銷之原因（貴院五十四年度台上字第一九八
０號判例參照）。查本件原判決事實僅認定「黃邦洲、洪進儀、
孫肇慶、陳關鍵分別為三粹公司之董事或監察人，對於三粹公司
前開現金增資案，因逾期未依法公告而承銷商圈購募股不順，如
申請延長增資案之募股期限，依法核屬無據，該現金增資案如經
證期會依法撤銷核准，應係影響三粹公司股票市場價格之重大消
息，在該消息未公開前，均不得違反對該公司上市股票買賣之規
定，違反規定將對善意不知情之證券市場投資人造成損害。因黃
聲鏞（已死亡）及巫氏投資公司之負責人巫文祥有意招募其他投
資人提供資金參與經營三粹公司，即基於共同之犯意聯絡推由黃
邦洲出面於八十八年六月二十七日，將包括渠等所持有之三粹公
司股票在內計八百萬股簽訂買賣協議書，以每股八．五元售予巫
氏投資公司」。並無被告甲○○違反上開不得對該公司上市股票
買賣之規定，與黃邦洲等人有共同之犯意聯絡及分擔行為，出售
股票予巫氏投資公司等犯罪事實之記載。即以被告甲○○違反修
正前證券交易法第一百五十七條之一第一項第一款規定，依同法
第一百七十五條論處罪刑，自有宣示之主文，與所載之事實及理
由不相適合之理由矛盾。案經確定，爰依刑事訴訴法第四百四十
一條、第四百四十三條提起非常上訴，以資糾正等語。
本院按判決不適用法則或適用不當者，為違背法令，刑事訴訟法
第三百七十八條定有明文。又判決書應分別記載其裁判之主文與
理由；有罪之判決書並應記載犯罪事實，且得與理由合併記載，
為同法第三百零八條所明定。是有罪判決對被告之犯罪事實應詳
加記載，始足為適用法律及判斷其適用法律是否妥適之根據，犯
罪事實若未明確認定，即不足資為適用法令論罪科刑之依據，遽
為有罪之判決，即屬用法不當。本件原判決論處被告甲○○以共
同違反公司之經理人獲悉發行股票公司有重大影響其股票價格之
消息時，在該消息未公開前，不得對該公司之上市之股票賣出之
規定罪刑。然其事實僅記載：黃邦洲、洪進儀、孫肇慶、陳關鍵
（均已判決確定）分別為三粹企業股份有限公司（下稱三粹公司
）之董事或監察人，如何共同違反公司之董事、監察人獲悉發行
股票公司有重大影響其股票價格之消息時，在該消息未公開前，
不得對該公司之上市之股票賣出之規定等情。就被告甲○○部分
，除認定其係三粹公司副總經理外，並未就其有如何違反證券交
易法之犯罪事實明白認定，詳細記載，事實即屬不明，論處被告
甲○○罪刑，顯失依據。揆諸上開說明，原判決關於甲○○部分
，顯有判決適用法則不當之違背法令。案經確定，非常上訴意旨
執以指摘，為有理由，且原判決上述之違誤影響於事實之確認，
又於被告不利，為維持其審級利益，應由本院將原判決關於甲○
○部分撤銷，由原審法院依判決前之程序更為審判，以資救濟。
據上論結，應依刑事訴訟法第四百四十七條第二項，判決如主文
。
中    華    民    國  九十七  年    二    月  二十九  日
                      最高法院刑事第四庭
                          審判長法官  林  增  福
                                法官  張  清  埤
                                法官  陳  世  雄
                                法官  蔡  國  在
                                法官  王  居  財
      本件正本證明與原本無異
                                      書  記  官
中    華    民    國  九十七  年    三    月    六    日
                                                      Ｋ


司法院資訊處製作；財團法人民間司法改革基金會備份。
